【裁判字號】    98,抗,209
【裁判日期】    980625
【裁判案由】    再審之訴
【裁判全文】
臺灣高等法院臺中分院民事裁定           98年度抗字第209號
  抗  告  人  祭祀公業陳六房公管理人乙○○
  訴訟代理人  李明海  律師
上列抗告人與相對人甲○○間請求損害賠償事件，對於民國98年
3月13日臺灣臺中地方法院98年度再字第7號所為裁定提起抗告，
本院裁定如下：
    主  文
抗告駁回。
抗告訴訟費用由抗告人負擔。
    理  由
一、抗告人與相對人甲○○間對於原法院93年度促字第53198 號
    聲請支付命令事件，提起再審之訴，原法院認不備再審之訴
    合法要件，以裁定駁回抗告人所提再審之訴。抗告人不服原
    裁定，提起抗告，其抗告意旨略以：「債務人對於支付命令
    未於法定期間合法提出異議者，支付命令與確定判決有同一
    之效力。前項支付命令有第496條第1項之情形者，得提起再
    審之訴，並以原支付命令之聲請，視為起訴」、「裁定已經
    確定，而有第496 條第1項或第497條之情形者，得準用本編
    之規定，聲請再審」，民事訴訟法第521條第2項、第507 條
    ，定有明文。查原裁定固非無見，惟本件係因原確定支付命
    令有民事訴訟法第496 條第1項第8款「當事人之代理人或他
    造或其代理人關於該訴訟有刑事上應罰之行為，影響於判決
    者」，及同條項第9 款「為判決基礎之證物係偽造或變造」
    之再審事由，而提起再審。然支付命令之程序為簡易性、非
    訟性，當事人所受之程序保障之程度顯較一般程序為薄弱，
    故債權人為聲請支付命令，債務人雖可經由異議，使督促程
    序轉為通常程序而受謹慎之程序保障，但若因債權人詐騙或
    利用該程序之簡易性而使之產生確定判決同一效力，是以民
    事訴訟法第521條第2項始規定可提起再審，則依前揭規定「
    前項支付命令有第496條第1項之情形者，得提起再審之訴」
    ，就文義解釋指支付命令有第496條第1項之情形者即可提起
    再審，亦即依拉丁法諺「省略規定之事項應認為有意省略」
    及「明示規定其一者應認為排除其他」，故支付命令有第49
    6條第1項之情形者即可提起再審，並無明示準用第496條第2
    項，而應排除第496條第2項之適用，至於「裁定已經確定，
    而有第496條第1項，得準用本編之規定，聲請再審」，係指
    準用再審之程序之謂，與民事訴訟法第521條第2項之情形不
    同。換言之，抗告人主張原確定支付命令有第496條第1項再
    審事由，已合法敘明，原審法院自應就該部分有無理由，予
    以審理，是原裁定竟以本件不備再審合法要件而駁回其再審
    之訴，顯有違誤。綜上，依民事訴訟法第521條第2項之規定
    支付命令有第496條第1項之情形者即可提起再審，是抗告人
    主張原確定支付命令有第496條第1項再審事由，已符合再審
    要件，原法院自應就該部分有無理由，予以審理，原法院竟
    以本件不備再審合法要件而駁回其再審之訴，顯非適法，求
    予廢棄原裁定云云。
二、按支付命令，固屬裁定之性質，惟依民事訴訟法第521條第1
    項規定，確定之支付命令，因與確定判決有同一之效力，是
    以同條第2項明定，對此項支付命令，有同法第496 條第1項
    之情形者，得提起再審之訴，並以原支付命令之聲請，視為
    起訴。又依民事訴訟法第496條第1 項第7款至第10款據以提
    起再審之情形，以宣告有罪之判決或處罰鍰之裁定已確定，
    或因證據不足以外之理由，而不能為有罪之確定判決或罰鍰
    之確定裁定者為限，得提起再審之訴，同法第496條第2項亦
    定有明文。故以為判決基礎之證物係偽造或變造為由提起再
    審之訴者，如未主張宣告有罪之判決或處罰鍰之裁定已確定
    ，或因證據不足以外之理由而不能為有罪之確定判決或罰鍰
    之確定裁定者，係不備再審之訴之合法要件，法院應認再審
    之訴為不合法，以裁定駁回之。經查，相對人甲○○與乙○
    ○共同行使、偽造祭祀公業派下員同意書及協議書之犯行，
    經原法院96年度易字第3941號刑事判決處被告甲○○、乙○
    ○各有期徒刑陸月在案，惟該刑事案件尚未判決確定（見原
    法院卷第83頁之公務電話紀錄），原法院以本件不備再審之
    訴之合法要件，抗告人提起再審之訴為不合法，以裁定予以
    駁回，經核並無違誤。抗告人仍執前詞指摘原裁定不當，求
    予廢棄，為無理由，其抗告應予駁回。
三、據上論結，本件抗告為無理由，爰依民事訴訟法第495條之1
    第1項、第449條第1項、第95條、第78條，裁定如主文。
中    華    民    國    98    年    6     月    25    日
                民事第五庭    審判長法  官  林陳松
                                    法  官  王重吉
                                    法  官  古金男
以上正本係照原本作成。
再為抗告應以適用法規顯有錯誤為理由。
如提起再抗告者應於裁定送達後10日內向本院提出抗告理由狀（
須按照他造人數附具繕本）並繳納抗告裁判費新臺幣1,000元，
同時委任律師或具有律師資格之關係人為代理人。
                                    書記官  詹錫朋
中    華    民    國    98    年    6     月    26    日
                                                      Ｍ


司法院資訊處製作；財團法人民間司法改革基金會備份。
